臺灣高等法院刑事判決
111年度上訴字第1230號
上  訴  人  
即  被  告  彭柏淳


選任辯護人  魏廷勳律師
上列上訴人即被告因違反槍砲彈藥刀械管制條例案件，不服臺灣
新竹地方法院110年度訴字第373號，中華民國111年1月27日第一
審判決（起訴案號：臺灣新竹地方檢察署110年度偵字第1237號
），提起上訴，本院判決如下：
    主  文
上訴駁回。
    事  實
一、彭柏淳明知具有殺傷力之制式獵槍及子彈，均屬槍砲彈藥刀
    械管制條例所管制之違禁物品，未經中央主管機關許可，不
    得持有，竟基於非法持有制式獵槍及子彈之犯意，於民國10
    9年9月初某日，透過網路臉書，以新臺幣（下同）6萬元向
    身分不詳之人購買如附表編號1、2所示槍枝1枝及子彈18顆
    （下合稱本案槍彈），而自該時起非法持有本案槍彈。彭柏
    淳於110年1月13日，與官振宇、彭凱棋、黃秉威（所涉違反
    槍砲彈藥刀械管制條例罪嫌部分，均經檢察官另為不起訴處
    分）共同相約至新竹市○區○○路0段000號之笑傲江湖KTV（下
    稱笑傲江湖KTV經國店），彭柏淳乃將所持有本案槍彈裝在
    黑色袋子內，放置於其駕駛車牌號碼000-0000號自用小客車
    後車廂內，將該車輛停在上開KTV地下1樓之停車場，嗣於同
    日5時許，因故與他人發生不明衝突，委請不知情之彭凱棋
    、官振宇前往拿取上開裝有本案槍彈之黑色袋子，經警方獲
    報到場，扣得本案槍彈，而循線查知上情。
二、案經新竹市警察局第一分局報告臺灣新竹地方檢察署檢察官
    偵查起訴。
    理  由
一、證據能力
　　按被告以外之人於審判外之陳述，雖不符刑事訴訟法第159
    條之1至第159條之4之規定，而經當事人於審判程序同意作
    為證據，法院審酌該言詞陳述或書面陳述作成時之情況，認
    為適當者，亦得為證據。當事人、代理人或辯護人於法院調
    查證據時，知有第159條第1項不得為證據之情形，而未於言
    詞辯論終結前聲明異議者，視為有前項之同意，同法第159
    條之5第1項、第2項有明文規定。本判決下列所引用被告以
    外之人於審判外之供述證據，檢察官、上訴人即被告彭柏淳
    及其辯護人於本院均未爭執其證據能力（見本院卷第51至52
    、73至74頁），迄本案辯論終結前亦未再聲明異議，審酌上
    開供述證據資料製作時之情況，尚無違法不當及證明力明顯
    過低之瑕疵之情形，爰依前開規定，認均具有證據能力。又
    下列所引用之非供述證據，核均無證據證明係公務員違背法
    定程序所取得，或有其他不得作為證據之情形，審酌前揭非
    供述證據並無信用性過低之疑慮，且與本案事實之認定具關
    聯性，依刑事訴訟法第158條之4規定反面解釋，應認均有證
    據能力，而得採為判決之基礎。
二、認定事實所憑之證據及理由
    上開事實，業據被告於偵查、原審及本院坦承不諱（見偵卷
    第154至157頁、原審110年度訴字第373號【下稱原審卷】第
    71至83、145至156頁、本院卷第50、80頁），核與證人黃秉
    威於警詢、偵查及原審法官訊問、證人江○祿、黃○樺於警詢
    、證人林○駐於警詢及偵查時就案發時間在笑傲江湖KTV經國
    店案發經過部分之證述大致相符（見偵卷第13至15、88至90
    、122至124、167至170、22至23、18至19、20至21、143至1
    45頁），並有警員林○泰出具之偵查報告、新竹市警察局第
    一分局北門派出所扣押筆錄、扣押物品目錄表、扣押物品收
    據、「笑傲江湖KTV經國店」監視錄影畫面截圖21張、員警
    密錄器檔案截圖2張（圖22至圖23）、查獲槍彈照片2張（圖
    24至圖25）、新竹市警察局槍枝初步檢視報告表及所附槍枝
    初步檢視照片4張、內政部警政署刑事警察局110年2月24日
    刑鑑字第1100011268號鑑定書1份（含槍彈鑑定照片7張）、
    本案槍彈入庫照片共2張在卷可稽（見偵卷第6、25至35頁、
    第37至39頁反面、第171至173頁反面、第179、185頁），暨
    本案槍彈扣案可證，足認被告任意性自白與事實相符。本案
    事證明確，被告上開犯行，洵堪認定，應依法論科。
三、法律適用
㈠核被告所為，係犯槍砲彈藥刀械管制條例第8條第4項之非法持
  有制式獵槍罪及同條例第12條第4項之非法持有子彈罪。又被
  告非法持有具殺傷力子彈共18顆，均係相同種類之客體，應論
  以單純一罪。
㈡被告以一行為非法持有本案槍彈而同時觸犯上開2罪名，為想像
  競合犯，應依刑法第55條規定，從一重依槍砲彈藥刀械管制條
  例第8條第4項之非法持有制式獵槍罪處斷。
㈢刑法第59條
⒈被告上訴意旨及辯護人於本院辯護意旨固以：被告僅一時失慮
  好奇上網購買本案槍彈供己欣賞，動機單純，並無將本案槍彈
  作為犯罪工具，對於社會治安未產生嚴重之危害，對社會公益
  沒有產生立即危害性；被告本案所持有的槍枝種類在現行法的
  槍枝分類中屬於刑度相對較輕微的一種，被告是基於防衛性的
  立場，才請同案被告去車上拿取本件扣案槍枝，實際上並無具
  體衝突的發生，該槍枝並沒有在衝突中發揮作用，對社會公益
  的衝突性相對較小；被告並無任何前科紀錄，在本案發生前對
  於相關刑事審理程序均相當陌生，其因本案歷經逮捕、羈押程
  序，以及本案偵查、審理程序，已受有相當深刻之教訓，尤其
  被告在羈押期間經歷之環境及感受，足以讓其高度警惕自己之
  言行，嚴格遵守現行法令之規範，不敢再有逾越法律界線之僥
  倖心態；犯後態度上，關於頂替，當時被告也是有理解到這個
  案子對於監護權案件將會產生重大影響，一時失慮而在同案被
  告提議之下，涉入此部分行為，但被告在非常短的時間內就已
  考慮清楚決定面對現實，在偵查中就已經坦承犯行；被告在汽
  車保養場已有兩年，在這之前是作汽車貼膜，與汽車保養維修
  相關的周邊工作，經營網站生意，生活穩定，並非幫派份子或
  遊手好閒之人，被告年齡約33歲，生活環境屬於單純穩定狀態
  ，有正當職業，在家與父、母、哥哥同住，家庭支援度良好，
  家人之間對被告有一定的監督及拘束力，積極從事公益活動，
  其一時失慮涉入本案犯行，現已回歸正軌，應無施以重度刑罰
  之必要；被告育有2名未成年子女需扶養照顧，與子女關係親
  密，應無宣告重刑使被告與子女長時間隔離之必要；本案發生
  前被告與配偶間有些嫌隙、爭執，後續引發離婚訴訟及監護權
  相關事件，被告因本案發生失去對子女主要照顧者的資格，被
  告因本案對其家庭生活產生劇烈且重大的變化，被告因此得到
  的教訓深刻程度不言可喻；倘入監服刑，中斷良好的家庭角色
  ，同時也使其喪失扶養未成年子女之經濟能力，遑論出監後求
  職困難，難以回復常軌，被告在本案造成危害之可責程度，應
  尚未達到必須施加重度刑罰之程度，綜合考量被告的生活環境
  、因此所得教訓之程度及社會危害程度，縱宣告法定最低刑罰
  ，仍有法重情輕情事，請依刑法第59條規定酌減其刑等語。
⒉惟按犯罪之情狀顯可憫恕，認科以最低度刑仍嫌過重者，得酌
  量減輕其刑，刑法第59條固有明文。該條文立法說明指出：該
  條所謂「犯罪之情狀可憫恕」，本係指審酌刑法第57條各款所
  列事項以及其他一切與犯罪有關之情狀之結果，認其犯罪足堪
  憫恕者而言。依實務上見解，必在客觀上顯然足以引起一般同
  情，認為縱予宣告法定最低度刑猶嫌過重者，始有其適用（最
  高法院38年台上字第16號、45年台上字第1165號、51年台上字
  第899號判例參照）。為防止酌減其刑之濫用，自應嚴定其適
  用之要件，以免法定刑形同虛設，破壞罪刑法定之原則，乃增
  列文字，將此適用條件予以明文化等語，此有該條之立法說明
  可參。
⒊槍砲彈藥刀械管制條例第8條第4項規定之最輕本刑為3年以上有
  期徒刑，固屬重度自由刑，又本罪之行為態樣雖對一般民眾之
  生命、身體、自由及財產等法益尚未構成直接之侵害，但立法
  者認該持槍行為已足造成高度危險，方採取重刑之一般預防功
  能管制。查扣案獵槍性質上屬高度危險之物品，配合具殺傷力
  之子彈使用，將嚴重威脅社會大眾之生命、身體安全，乃屬眾
  所周知之事實，被告行為時年約32歲，已具有相當智識、工作
  經驗及社會閱歷，並非年輕識淺之人，對槍枝之危險性及持有
  槍枝之違法性，自有所瞭解，當可慮及其行為後果之嚴重性，
  卻仍甘冒刑典購入具殺傷力之真實槍彈，又於案發當日隨車攜
  帶出門，甚至請不知情之彭凱棋、官振宇前往拿取上開裝有本
  案槍彈之黑色袋子，嗣遭警方查獲始終止其非法持有本案槍彈
  行為，相較於一般藏放於屋內之情節，衍伸對外不法使用槍枝
  之可能性更高，尚難認被告非法持有本案槍彈出於良善動機及
  單純供己欣賞，衡其犯罪動機、情節，客觀上顯不足以引起一
  般同情，尚難認被告犯罪之情狀有顯可憫恕、情輕法重之憾，
  核與刑法第59條之要件有所不符，是被告上訴意旨、辯護人為
  被告主張依刑法第59條規定酌減其刑，尚非可採。　
四、駁回上訴之理由
㈠原審以被告事證明確，適用槍砲彈藥刀械管制條例第8條第4項
  、第12條第4項、刑法第55條等規定，並以行為人之責任為基
  礎，審酌被告漠視法律禁令，竟非法持有本案槍彈，子彈多達
  18顆，自承購入後放置使用車輛之後車廂內隨車帶出門等語（
  見原審卷第73、75頁），本案係與他人發生不明衝突時，委請
  不知情官振宇、彭凱棋取出，意外遭警方查獲，對社會治安具
  有高度危險性，威脅他人生命、身體安全，犯罪所生危害不容
  輕忽，又於警詢時及偵查之初意圖將罪責轉由同案被告彭凱棋
  承擔而故意不實陳述，虛耗國家有限的司法資源，所為實屬不
  該，惟念及被告於最後偵查及原審審理時坦承犯行之態度尚可
  ，尚未持用本案槍彈發生實害前即遭警方查獲，兼衡被告非法
  持有之槍彈種類及數量，期間之長短，被告於原審審理時自陳
  大學畢業之智識程度，在保養廠擔任接待工作，平均月入3萬
  元，離婚，育有2名未成年小孩需照顧之家庭經濟狀況（見原
  審卷第153頁），另於本案行為後從事公益活動（見原審卷第1
  82至192頁）等一切情狀，量處有期徒刑3年1月，併科罰金新
  臺幣8萬元及就併科罰金部分，諭知易服勞役之折算標準。另
  說明：扣案如附表編號1所示槍枝1枝，係槍砲彈藥刀械管制條
  例第4條第1項第1款所列違禁物，有前揭鑑定書為證，應依刑
  法第38條第1項規定，宣告沒收；扣案如附表編號2所示子彈共
  18顆，除採樣試射共6顆均因鑑定擊發完畢而滅失，不另宣告
  沒收外，其餘未經試射子彈共12顆，被告及辯護人對於該等子
  彈具殺傷力一節均不爭執（見原審卷第77頁），自屬槍砲彈藥
  刀械管制條例第4條第1項第2款所列之違禁物，應依刑法第38
  條第1項規定，宣告沒收。經核原審認事用法俱無不合，量刑
  亦甚妥適。
㈡被告上訴意旨略以：原審量刑過重，被告因本案歷經羈押程序
  ，已受有深刻教訓，從事汽車保養場員工工作已有多年，生活
  穩定，被告經濟收入為其未成年子女扶養之經濟支柱，被告已
  警惕自身言行，希冀能繼續保有維護現在生活與工作平衡，被
  告在本案造成危害之可責程度，應尚未達到必須施加重度刑罰
  之程度，考量個案情節，請依刑法第59條規定減刑並宣告緩刑
  ，被告願接受在5年的緩刑期間內為公益捐款或服義務勞務之
  附帶條件，彌補其危害社會安全之過錯等語。
㈢按被告犯罪之情狀是否顯可憫恕，而得適用刑法第59條規定酌
  量減輕其刑，係事實審法院之職權，倘認被告之犯罪情狀並無
  何顯可憫恕，對之宣告法定最低度刑猶嫌過重之情形，而未適
  用該條規定酌減其刑，自無違法可言。被告本案犯行，依其犯
  罪情狀尚難認有顯可憫恕、情輕法重之憾，不符刑法第59條規
  定之要件，無從再依該條酌減其刑，業經論述如前，原審未依
  刑法第59條規定酌量減輕其刑，並未逾越法律所規定之範圍，
  或濫用其權限，核屬原審裁量職權之行使，並無不合，上訴理
  由主張本案應依刑法第59條酌減其刑，即非可採；又按刑事審
  判旨在實現刑罰權分配之正義，法院對有罪被告之科刑，應符
  合罪刑相當原則，使輕重得宜，罰當其罪，以契合社會之法律
  感情，因此刑法第57條明定科刑時應審酌一切情狀，尤應注意
  該條所列10款事項以為科刑輕重之標準；次按量刑之輕重，係
  屬為裁判之法院得依職權裁量之事項，苟其量刑已以行為人之
  責任為基礎，並斟酌刑法第57條所列一切情狀，在法定刑度內
  ，酌量科刑，如無偏執一端，致明顯輕重失衡情形，不得遽指
  為不當或違法。查原審已於判決理由詳細記載量刑審酌被告本
  案犯罪情節、犯罪後之態度、教育程度、家庭生活與經濟狀況
  等一切情狀，予以綜合考量，已詳為審酌刑法第57條各款情形
  ，所為量刑，既未逾越法定刑度，亦未違反比例原則或罪刑相
  當原則，難認有何濫用權限情事，客觀上不生量刑明顯失出失
  入之裁量權濫用情形，核屬法院量刑職權之適法行使，所為量
  刑與被告所為犯行之罪責相當，並無何過重之情，量刑洵屬允
  當，難認有何不當而構成應撤銷之事由可言，被告指摘原審量
  刑過重為由提起上訴，亦非可採。至上訴意旨雖請求緩刑，查
  被告前無任何刑事犯罪前科紀錄，固有本院被告前案紀錄表附
  卷可參，然被告所犯非法持有制式獵槍罪法定最低刑度逾刑法
  第74條所定「受2年以下有期徒刑、拘役或罰金之宣告」，本
  案並不符合緩刑宣告之要件，不得宣告緩刑，被告上訴主張緩
  刑，亦無理由。從而，被告執前開各詞提起上訴，均無理由，
  應予駁回。　
據上論斷，應依刑事訴訟法第368條，判決如主文。
本案經檢察官陳郁仁提起公訴，檢察官林宏松到庭執行職務。
中　　華　　民　　國　　111 　年　　6 　　月　　23　　日
                  刑事第十八庭  審判長法  官  何俏美
                                      法  官  陳海寧
                                      法  官  葉乃瑋
以上正本證明與原本無異。
如不服本判決，應於收受送達後20日內向本院提出上訴書狀，其
未敘述上訴之理由者並得於提起上訴後20日內向本院補提理由書
（均須按他造當事人之人數附繕本）「切勿逕送上級法院」。
                                      書記官  程欣怡
中　　華　　民　　國　　111 　年　　6 　　月　　23　　日
附錄：本案論罪科刑法條全文
槍砲彈藥刀械管制條例第8條
未經許可，製造、販賣或運輸制式或非制式鋼筆槍、瓦斯槍、麻
醉槍、獵槍、空氣槍或第四條第一項第一款所定其他可發射金屬
或子彈具有殺傷力之各式槍砲者，處無期徒刑或五年以上有期徒
刑，併科新臺幣一千萬元以下罰金。
未經許可，轉讓、出租或出借前項所列槍砲者，處五年以上有期
徒刑，併科新臺幣一千萬元以下罰金。
意圖供自己或他人犯罪之用，而犯前二項之罪者，處無期徒刑或
七年以上有期徒刑，併科新臺幣一千萬元以下罰金。
未經許可，持有、寄藏或意圖販賣而陳列第一項所列槍砲者，處
三年以上十年以下有期徒刑，併科新臺幣七百萬元以下罰金。
第一項至第三項之未遂犯罰之。
犯第一項、第二項或第四項有關空氣槍之罪，其情節輕微者，得
減輕其刑。
槍砲彈藥刀械管制條例第12條
未經許可，製造、販賣或運輸子彈者，處一年以上七年以下有期
徒刑，併科新臺幣五百萬元以下罰金。
未經許可，轉讓、出租或出借子彈者，處六月以上五年以下有期
徒刑，併科新臺幣三百萬元以下罰金。
意圖供自己或他人犯罪之用，而犯前二項之罪者，處三年以上十
年以下有期徒刑，併科新臺幣七百萬元以下罰金。
未經許可，持有、寄藏或意圖販賣而陳列子彈者，處五年以下有
期徒刑，併科新臺幣三百萬元以下罰金。
第一項至第三項之未遂犯罰之。
附 表    編號 物品名稱 數量 鑑定結果 1 霰彈槍（槍枝管制編號0000000000） 1枝 口徑12GAUGE制式獵槍（散彈槍），為土耳其KOMANDO廠，槍號為000000000，擊發功能正常，可供擊發同口徑制式散彈使用，認具殺傷力。 2 霰彈 18顆 口徑12GAUGE制式散彈，採樣6顆試射，均可擊發，認具殺傷力。